臺灣高雄地方法院民事判決　　　　　　　110年度訴字第221號
原　　　告　　陸湘蕙

被　　　告　　龔國緯
　　　　　　　沈巧雲
　　　　　　　龔潼生
　　　　　　　龔春生
　　　　　　　龔美倩
兼　共　同
訴訟代理人　　龔誠生
被　　　告　　龔雄生
　　　　　　　龔鳳生
　　　　　　　龔東美
兼上3 人共同
訴訟代理人　　龔義翔

上列當事人間請求塗銷所有權移轉登記等事件，本院於民國110
年10月12日言詞辯論終結，判決如下：
    主      文
原告之訴駁回。
訴訟費用由原告負擔。
    事實及理由
一、原告主張：伊前於民國79年6 月30日購買坐落高雄市○○區
    ○○段000 ○0 地號土地（下稱系爭土地）及其上同段538
    建號即門牌號碼高雄市○○區○○路0 巷00號建物（下稱系
    爭房屋，與系爭土地合稱系爭不動產），嗣因故欲換購附有
    電梯之大樓，伊之婆婆即訴外人陳月秀知悉此情後，向伊表
    示有意購入居住，伊即表明如陳月秀是要購入自住，可以稍
    低於市價之價格出售，若非如此，則需新臺幣（下同）880
    萬元始願出售，陳月秀乃表示購屋是要自住，卻始終未就系
    爭不動產出價，因此伊與陳月秀並未達成買賣系爭不動產之
    合意。伊遷出系爭不動產後，因曾應允陳月秀希望能居住該
    處之要求，是以陳月秀雖始終未遷入系爭不動產居住，伊仍
    一直保留系爭不動產，然陳月秀於109 年1 月30日死亡後，
    乙○○告知伊：被告辛○○、甲○○、戊○○、丁○○（下
    稱辛○○等4 人）居住於系爭不動產，且該不動產非陳月秀
    之遺產，伊因此調閱登記謄本，始發現系爭不動產在未經伊
    同意下，於85年11月28日經以買賣為原因辦理所有權移轉登
    記予陳月秀，陳月秀再以買賣為原因分別將系爭土地、系爭
    房屋所有權移轉登記予被告戊○○、甲○○，並於86年2 月
    11日、86年1 月7 日辦畢登記。嗣被告甲○○復以贈與為原
    因將系爭房屋所有權移轉登記予被告戊○○，並於91年10月
    18日辦理登記。則陳月秀未與伊達成買賣系爭不動產之合意
    ，且伊亦未同意辦理系爭不動產所有權移轉登記，陳月秀並
    未取得系爭不動產所有權，其將系爭土地、系爭房屋買賣並
    移轉登記予被告戊○○、甲○○，被告甲○○再將系爭房屋
    贈與並移轉登記予被告戊○○，均為無權處分，且妨害伊之
    所有權，伊應得依民法第767 條第1 項之規定請求除去之，
    又陳月秀業已死亡，被告癸○○、庚○○、丙○○、己○○
    、乙○○、壬○○、辛○○（下稱癸○○等7 人）為其繼承
    人，是伊自得分別請求被告戊○○、甲○○及被告癸○○等
    7 人塗銷上開所有權移轉登記。其次，系爭不動產現為被告
    辛○○等4 人無權占用中，伊應得本於所有權請求其等遷讓
    返還系爭房屋，為此爰依繼承之法律關係及民法第767 條第
    1 項前段、中段提起本訴等語。並聲明：㈠被告戊○○應將
    系爭土地於86年2 月11日以買賣為原因之所有權移轉登記，
    及系爭房屋於91年10月18日以贈與為原因之所有權移轉登記
    ，均予以塗銷。㈡被告甲○○應將系爭房屋於86年1 月7 日
    以買賣為原因之所有權移轉登記，予以塗銷。㈢被告癸○○
    等7 人應將系爭不動產於85年11月28日以買賣為原因之所有
    權移轉登記，予以塗銷。㈣被告辛○○等4 人應將系爭房屋
    遷讓返還予原告。
二、被告答辯：
  ㈠被告辛○○等4 人、癸○○、丙○○則以：原告前將系爭不
    動產出售予陳月秀，原告當時有交付印鑑證明及所有權狀，
    系爭房屋買賣並經法院公證，暨辦理所有權移轉登記，原告
    之請求無理由等語，資為抗辯。並聲明：原告之訴駁回。
  ㈡被告己○○、壬○○、乙○○、庚○○（下稱己○○等4 人
    ）則以：伊等對原告主張都沒有意見，並聲明：同意原告之
    訴。
三、兩造不爭執事項：
  ㈠陳月秀於109 年1 月30日死亡，繼承人為其子女即被告癸○○等7 人，均未拋棄繼承。
  ㈡原告為被告庚○○之配偶。
  ㈢系爭不動產原為原告所有，並於85年11月28日經以買賣為原
    因辦理所有權移轉登記予陳月秀。
  ㈣陳月秀以買賣為原因將系爭土地所有權移轉登記予被告戊○○，並於86年2 月11日辦畢登記。
  ㈤陳月秀以買賣為原因將系爭房屋所有權移轉登記予被告甲○○，並於86年1 月7 日辦畢登記。嗣被告甲○○以贈與為原
    因將系爭房屋所有權移轉登記予被告戊○○，並於91年10月
    18日辦理登記。
  ㈥系爭房屋現為被告等4 人居住占用中。
四、得心證之理由
    按所有人對於無權占有或侵奪其所有物者，得請求返還之。
    對於妨害其所有權者，得請求除去之，民法第767 條第1 項
    前段、中段定有明文。本件原告固主張其與陳月秀並未達成
    買賣系爭不動產之合意，亦未同意將系爭不動產移轉登記予
    陳月秀，因此陳月秀並非系爭不動產之所有權人，陳月秀、
    被告甲○○無權處分系爭不動產云云。惟查：
  ㈠原告前於不動產買賣契約書上簽名，依該不動產買賣契約書
    第1 條、第2 條之記載，原告乃同意將系爭不動產以610 萬
    元出售予陳月秀，有不動產買賣契約書（下稱系爭買賣契約
    ）附卷可參（見訴字卷第107 至109 頁），且為原告所不爭
    執（見訴字卷第81頁），而原告於簽訂系爭買賣契約時非不
    識字之人，亦非無社會經驗之未成年人，其自知悉在契約書
    上簽名乃表示同意上載內容之意，其既在系爭買賣契約上簽
    名，自已同意以610 萬元將系爭不動產出售予陳月秀。況原
    告與陳月秀間系爭房屋之買賣契約，並經其等委任代理人即
    訴外人鍾菊英出具其等印鑑證明書、授權書至本院公證，有
    公證書附卷可參（見訴字卷第105 頁），且經本院調取本院
    85年度公字第208600號卷宗核閱屬實，而原告雖主張公證書
    請求人姓名或名稱欄之姓名非其所親簽云云，惟公證書之請
    求人姓名或名稱欄本即非需本人親簽，而鍾菊英既能取得原
    告之印鑑證明書，原告復未能舉證證明鍾菊英是未經其同意
    而以不正當手段取得其印鑑證明書，足證鍾菊英當時確經原
    告授權辦理系爭房屋買賣契約公證，益徵原告確與陳月秀就
    系爭不動產買賣達成合意，原告現以業不能記憶曾與陳月秀
    簽訂買賣契約書為由，而否認曾與陳月秀達成買賣系爭不動
    產之合意，自難採信。
  ㈡原告雖主張系爭買賣契約各期款項下方沒有其簽名，因此該
    買賣契約不正確，且系爭買賣契約第2 條與其他特約事項記
    載矛盾，陳月秀復始終未按系爭買賣契約所載給付尾款，足
    見系爭買賣契約未成立云云。惟原告已於系爭買賣契約出賣
    人欄簽名，即足認系爭買賣契約成立，而買賣契約上各期價
    金之記載，只是用以約定價金給付之方式，其下方有無原告
    之簽名，與買賣契約是否成立無涉。又系爭買賣契約第2 條
    尾款部分記載：「新台幣貳佰柒拾壹萬元正分數年償還之（
    詳後記）」等語，而其他特約事項尾款部分則記載：「新台
    幣貳佰柒拾壹萬元正分數年償還之，並且雙方言明未辦理過
    戶前尾款部分其中金額壹佰肆拾柒萬元之貸款本金及利息由
    甲方（即原告）負責。另壹佰貳拾肆萬元之貸款本金及利息
    由乙方（即陳月秀）負責。雙方不得異議」等語，有該買賣
    契約在卷可按（見訴字卷第107 至109 頁），則系爭買賣契
    約第2 條、其他特約事項就尾款之約定實為一致，即尾款27
    1 萬元是要分數年償還，只是特約事項就尾款另區分為2 部
    分，而約定過戶前該尾款負擔方式，縱便認有所矛盾，亦為
    契約解釋問題，尚難認原告與陳月秀就該買賣契約未達成合
    意，是原告上開主張仍非可採。
  ㈢原告雖另主張陳月秀始終未給付系爭買賣契約所載尾款，可
    證系爭買賣契約並未成立，且依系爭買賣契約之記載，未辦
    理過戶登記前尾款中147 萬元貸款本息由其負責，但系爭不
    動產已辦理過戶登記，然該貸款始終為其繳付，足見其與陳
    月秀並未達成買賣合意，且其不知悉系爭不動產所有權遭移
    轉登記云云。惟原告固提出放款帳戶交易明細資料查詢、擔
    保放款利息收據、擔保放款利息及本金明細聯、82年以前入
    帳紀錄、房屋貸款繳息紀錄等件（見訴字卷第95至102 頁）
    ，以證明系爭不動產所擔保貸款是其清償，惟觀諸原告所提
    前述資料，該貸款之債務人乃為原告，只要債務業經清償，
    原告本即得向債權人取得前述資料，又佐以被告辛○○等4
    人乃得以提出該貸款自83年10月起至87年5 月止之繳款收據
    （見訴字卷第115 至193 頁），則衡情該等款項若非被告辛○○等4 人繳納，以被告辛○○等4 人並非該貸款之債務人
    ，應不可能取得繳款收據，足見原告主張該貸款始終為其繳
    付乙節，尚非屬實，況陳月秀縱未依約履行，亦僅得認陳月
    秀有債務不履行之情，尚難以此遽認原告與陳月秀就系爭買
    賣契約未達成合意，是原告上開主張，亦非可採。
  ㈣系爭不動產於85年11月28日經以買賣為原因辦理所有權移轉
    登記予陳月秀乙節，為兩造所不爭執，而辦理所有權移轉登
    記乃需提出所有權狀、印鑑證明、原告身分證明文件等，若
    非原告同意為移轉登記並自行提出，陳月秀雖為原告之婆婆
    ，亦無從取得該等文件而辦理所有權移轉登記，而原告並未
    抗辯陳月秀是以不正當方式取得該等文件，並舉證以實其說
    ，是以從系爭不動產業經辦理所有權移轉登記予陳月秀，即
    足認原告確有同意將系爭不動產所有權移轉登記予陳月秀，
    況系爭不動產移轉登記後，原告即無庸負擔房屋稅、地價稅
    等相關稅捐，其由此或於繳納時經由相關稅捐繳費單據即得
    知悉所有權業經移轉，足見其早已知悉系爭不動產所有權業
    經移轉，多年來卻未就此爭執或查證，自足認系爭不動產所
    有權移轉登記予陳月秀是經其同意無訛。
  ㈤原告雖另主張曾與陳月秀約定系爭不動產不可過戶予他人，
    否則即要收回系爭不動產，陳月秀既然違約將系爭不動產過
    戶予他人，其應得請求塗銷所有權移轉登記，並請求遷讓返
    還云云。惟原告就所主張曾與陳月秀為上開約定乙節，並未
    舉證以實其說，其上開主張，亦非可採。
  ㈥至被告己○○等4 人雖同意原告之訴，惟共同訴訟人中一人
    之行為有利益於共同訴訟人者，其效力及於全體；不利益者
    ，對於全體不生效力，民事訴訟法第56條第1 項第1 款定有
    明文。是被告己○○等4 人所為之認諾既不利益於共同訴訟
    人，對於被告癸○○等7 人全體即不生效力，附此敘明。
  ㈦綜上，原告確與陳月秀就系爭不動產買賣達成合意，且同意
    將系爭不動產所有權移轉登記予陳月秀，原告上開主張，尚
    非可採。
五、綜上所述，原告確與陳月秀就系爭不動產買賣達成合意，且
    同意將系爭不動產所有權移轉登記予陳月秀，是原告已非系
    爭不動產之所有權人，無從本於所有權向被告主張。從而，
    原告依民法第767 條第1 項前段、中段之規定，請求被告戊○○塗銷系爭土地於86年2 月11日以買賣為原因之所有權移
    轉登記，及系爭房屋於91年10月18日以贈與為原因之所有權
    移轉登記；被告甲○○塗銷系爭房屋於86年1 月7 日以買賣
    為原因之所有權移轉登記；被告癸○○等7 人塗銷系爭不動
    產於85年11月28日以買賣為原因之所有權移轉登記；被告辛○○等4 人遷讓返還系爭房屋，均無理由，應予駁回。
六、本件事證已明，兩造其餘攻擊防禦方法與所舉證據，核與本
    件判決結果不生影響，爰不再逐一論駁，附此敘明。
七、據上論結，本件原告之訴為無理由。依民事訴訟法第78條，
    判決如主文。
中    華    民    國   110    年    10    月    26    日
                  民事第二庭  法  官  楊淑儀
以上正本係照原本作成。
如對本判決上訴，須於判決送達後20日內向本院提出上訴狀。如
委任律師提起上訴者，應一併繳納上訴審裁判費。
中    華    民    國   110    年    10    月    26    日
                              書記官  詹立瑜